臺灣臺中地方法院刑事判決
110年度金訴字第399號
公  訴  人  臺灣臺中地方檢察署檢察官
被      告  嚴士閔


上列被告因詐欺等案件，經檢察官提起公訴（110年度偵字第138
85號），及移送併辦（110年度偵字第18647號），茲被告於準備
程序中就被訴事實為有罪之陳述，受命法官於聽取當事人之意見
後，由本院合議庭裁定由受命法官獨任進行簡式審判程序，判決
如下：
    主    文
嚴士閔犯三人以上共同詐欺取財罪，處有期徒刑壹年參月；未扣
案之犯罪所得新臺幣伍仟元沒收，於全部或一部不能沒收或不宜
執行沒收時，追徵其價額。
　　犯罪事實
一、嚴士閔、周宏育（經本院以110年度金訴字第544號案件審理
    中）及其他真實姓名年籍不詳之詐欺集團成員，基於三人以
    上共同詐欺取財及一般洗錢之犯意聯絡，擔任車手之犯罪分
    工，負責出面收取及轉交詐欺款項，並由詐騙話務機房成員
    自民國110年3月17日12時30分許起，撥打電話予蔡依霖，佯
    稱蔡依霖之子因為人擔保，沒有還錢，已遭嚴重毆打，必須
    交款贖人云云，致蔡依霖陷於錯誤，立即前往金融機構取款
    以利交款，該詐欺集團成員旋指示嚴士閔於同日14時24分及
    15時41分許，在臺中市○○區○○○道0段000號沙鹿高工前及臺
    中市○○區○○路0號臺灣銀行臺中港分行前，向蔡依霖收取贓
    款新臺幣（下同）60萬元及50萬元得手。嚴士閔並於同日15
    時15分許，在臺中市○○區○○路000號全家便利商店沙鹿光榮
    店內，將60萬元詐欺款項交付予周宏育，周宏育再將之交予
    真實姓名年籍不詳之詐欺集團成員，其餘50萬元詐欺款項則
    交付予其他詐騙集團成員，藉此掩飾或隱匿特定犯罪所得之
    本質及去向，嚴士閔因此獲得5,000元之報酬。
二、案經蔡依霖訴由臺中市政府警察清水分局移送臺灣臺中地方
    檢察署檢察官偵查起訴。
    理    由
壹、認定犯罪事實之證據及理由：
一、前揭犯罪事實，業據被告嚴士閔於警詢、偵訊、本院準備程
    序及審理時（見偵13885卷第23頁至第26頁、第71頁至第72
    頁、本院卷第142頁、第160頁）均坦承不諱，核與證人即告
    訴人蔡依霖於警詢及偵訊（見偵13885卷第27頁至第28頁、
    偵13885卷第69頁至第70頁）、證人即共同被告周宏育於警
    詢（見偵18647卷第35頁至第41頁）證述情節相符，復有員
    警職務報告、臺中市政府警察局清水分局光華派出所受理各
    類案件紀錄表、臺中市政府警察局清水分局光華派出所受（
    處）理案件證明單、內政部警政署反詐騙諮詢專線紀錄表、
    行動電話紀錄截圖照片、告訴人之臺灣銀行及第一銀行帳戶
    之存摺封面及內頁影本、車輛詳細資料報表、監視器錄影畫
    面截圖照片、被告特徵比對照片（見偵13885卷第19頁至第2
    1頁、第29頁至第52頁、第61頁），足徵被告自白與事實相
    符，應堪採信。本案事證已臻明確，被告犯行應堪認定。  
貳、論罪科刑：
一、核被告所為，係犯刑法第339條之4第1項第2款之三人以上共
    同詐欺取財罪及洗錢防制法第14條第1項之一般洗錢罪。被
    告於110年3月17日14時24分及15時41分許，分別向告訴人收
    取60萬元及50萬元得手，二次行為之時間密接，主觀上係基
    於同一詐欺之單一犯意而為，在客觀上，各行為之獨立性極
    為薄弱，依一般社會健全觀念，在時間差距上，難以強行分
    開，在刑法評價上，視各為數個舉動之接續施行，為包括之
    一行為，就被告二次收取告訴人款項之行為，應論以接續犯
    之一罪。
二、按共同實行犯罪行為之人，在合同意思範圍以內，各自分擔
    犯罪行為之一部，相互利用他人之行為，以達其犯罪之目的
    者，即應對於全部所發生之結果，共同負責，不問犯罪動機
    起於何人，亦不必每一階段犯行，均經參與。又關於犯意聯
    絡，不限於事前有所協議，其於行為當時，基於相互之認識
    ，以共同犯罪之意思參與者，亦無礙於共同正犯之成立。且
    數共同正犯之間，原不以直接發生犯意聯絡者為限，即有間
    接之聯絡者，亦包括在內（最高法院98年度台上字第4384號
    、98年度台上字第713號判決意旨參照）。被告雖未親自參
    與撥打電話詐騙告訴人之行為，惟向告訴人收取款項屬集團
    成員基於共同犯意聯絡所為之行為分擔。被告前揭參與部分
    既為該詐欺集團犯罪歷程不可或缺之重要環節，足徵被告係
    以自己犯罪之意思而參與本案，即令被告並未與其他負責撥
    打詐騙電話之成員謀面或直接聯繫，亦無礙於其共同參與犯
    罪之認定。是以被告、共同被告周宏育及其等所屬真實姓名
    年籍不詳之詐欺集團成員間，就本案有犯意聯絡及行為分擔
    ，為共同正犯。
三、被告所為，係以一行為同時觸犯三人以上共同詐欺取財罪、
    一般洗錢罪，為想像競合犯，應從一重以三人以上共同詐欺
    取財罪處斷。
四、按想像競合犯之處斷刑，本質上係「刑之合併」，其所謂從
    一重處斷，乃將想像競合犯組成之評價上數罪，合併為科刑
    一罪，其所對應之刑罰，亦合併其評價上數罪之數法定刑，
    而為一個處斷刑。易言之，想像競合犯侵害數法益者皆成立
    犯罪，論罪時必須輕、重罪併舉論述，同時宣告所犯各罪名
    ，包括各罪有無加重、減免其刑之情形，亦應說明論列，量
    刑時併衡酌輕罪部分量刑事由，評價始為充足，然後依刑法
    第55條前段規定「從一重處斷」，非謂對於其餘各罪可置而
    不論。因此，法院決定處斷刑時，雖以其中最重罪名之法定
    刑，做為裁量之準據，惟於裁量其輕重時，仍應將輕罪合併
    評價在內（最高法院108年度台上字第4405、4408號判決意
    旨參照）。洗錢防制法第16條第2項規定：「犯前2條之罪，
    在偵查或審判中自白者，減輕其刑。」本案被告就本案客觀
    犯罪事實，迭於偵訊及審理時均坦承不諱，故就被告所犯一
    般洗錢罪部分，應依上開規定減輕其刑，雖因從一重而論以
    加重詐欺取財罪處斷，惟仍於量刑時予以審酌。
五、爰審酌被告不思循正當途徑賺取錢財，竟擔任車手之工作，
    貪圖可輕鬆得手之不法利益，價值觀念偏差，且造成社會信
    任感危機，損害告訴人財產法益，迄今尚未與告訴人達成和
    解，賠償其所受損害，行為應予非難；及考量被告犯後坦承
    犯行，於詐欺集團所擔任之角色、犯罪分工，暨其為高中畢
    業，現從事水電工，家庭經濟狀況勉持（見本院卷第165頁
    ），告訴人遭詐騙金額等一切情狀，量處如主文所示之刑。
    又被告於審理時供陳：本案報酬為5,000元等語（見本院卷
    第164頁），上開金額屬被告犯罪所得，且未扣案，應依刑
    法第38條之1第1項前段、第3項規定宣告沒收，於全部或一
    部不能沒收或不宜執行沒收時，追徵其價額。至被告所犯上
    述一般洗錢罪而移轉、掩飾之財物，並無證據證明為被告所
    取得，本院自無從宣告沒收。
據上論斷，應依刑事訴訟法第273條之1第1項、第299條第1項前
段，洗錢防制法第14條第1項、第16條第2項，刑法第11條、第28
條、第339條之4第1項第2款、第55條前段、第38條之1第1項前段
、第3項，刑法施行法第1條之1第1項，判決如主文。
本案經檢察官蔡仲雍提起公訴及檢察官洪佳業移送併辦，檢察官
宋恭良到庭執行職務。
中    華    民    國   110    年     9    月    28    日
                  刑事第十一庭  法  官  許曉怡
以上正本證明與原本無異。
如不服本判決應於收受判決後20日內向本院提出上訴書狀，並應
敘述具體理由；其未敘述上訴理由者，應於上訴期間屆滿後20日
內向本院補提理由書（均須按他造當事人之人數附繕本）「切勿
逕送上級法院」。
告訴人或被害人如不服判決，應備理由具狀向檢察官請求上訴，
上訴期間之計算，以檢察官收受判決正本之日起算。
                                書記官  郭淑琪
中    華    民    國   110    年     9    月    28    日
附錄本案論罪科刑法條：
中華民國刑法第339條之4第1項第2款
犯第339條詐欺罪而有下列情形之一者，處1年以上7年以下有期
徒刑，得併科100萬元以下罰金：
二、三人以上共同犯之。
洗錢防制法第14條第1項
有第2條各款所列洗錢行為者，處7年以下有期徒刑，併科新臺幣
500萬元以下罰金。